【裁判字號】    98,訴,1075
【裁判日期】    990726
【裁判案由】    公共危險等
【裁判全文】
臺灣桃園地方法院刑事判決              98年度訴字第1075號
公  訴  人  臺灣桃園地方法院檢察署檢察官
被      告  乙○
指定辯護人  本院公設辯護人丁○○
上列被告因公共危險等案件，經檢察官提起公訴（97年度偵字第
20286 號），本院判決如下：
    主  文
乙○偽造署押，足以生損害於公眾及他人，處有期徒刑月，如
易科罰金，以新臺幣壹仟元折算壹日，偽造之「郭文德」署押壹
枚沒收；又預備放火燒燬現有人所在之建築物，處有期徒刑肆月
，如易科罰金，以新臺幣壹仟元折算壹日，扣案之易燃液體壹桶
、咖啡色背包壹個及未扣案之綠色打火機壹個，均沒收。應執行
有期徒刑陸月，如易科罰金，以新臺幣壹仟元折算壹日。偽造之
「郭文德」署押壹枚、扣案之易燃液體壹桶、咖啡色背包壹個及
未扣案之綠色打火機壹個，均沒收。
    事  實
一、乙○於民國97年9 月5 日凌晨4 時許，酒後騎乘車牌號碼M5
    D-917 號重型機車，行經桃園縣八德市○○路1200號前時，
    為桃園縣政府警察局八德分局警備隊長戊○○攔停盤查，乙○恐因酒後駕車遭處罰，遂掩飾其真實身分，向戊○○佯稱
    其乃「郭文德」，且在戊○○欲對其為呼氣酒精濃度測試時
    ，拒絕測試，戊○○遂依規定將乙○拒絕為呼氣酒精濃度測
    試之酒精濃度測試單（序號：0000000 號）列印出，要求乙○簽名，詎乙○竟基於偽造署押之犯意，在上開酒精濃度測
    試單上之「受測者」欄內偽簽「郭文德」之署名1 枚，以示
    「郭文德」拒絕接受酒精濃度測試，足以生損害於「郭文德
    」本人及警察機關對於舉發違反道路交通管理事件之正確性
    。嗣因乙○所騎乘之上開機車，遭警員依道路交通管理處罰
    條例第35條第4 項之規定當場移置保管，致乙○心生不滿，
    其因急欲取回機車，復慮及警員恐拒絕其請求，竟基於預備
    放火燒燬現有人所在之建築物之不確定故意，於99年9 月5
    日某時許，先行備妥易燃液體1 桶（含「中沸點之芳香烴類
    化合物」，主成分為甲苯、二甲基苯、四甲基苯芳香烴），
    置入其所有之咖啡色背包內，而於同日下午7 時30分許，攜
    帶該裝有易燃液體之背包，進入址設桃園縣八德市○○路12
    16號之桃園縣政府警察局八德分局（以下簡稱八德分局），
    逕自在收受交通違規之服務辦公桌內坐下，並將上開咖啡色
    背包放置在所坐位置之腳邊，思忖倘無法順利要求警員將遭
    移置保管之機車取回，即決意在八德分局內點火自焚，縱造
    成八德分局燒燬之結果，亦在所不惜。惟幸因乙○在前往八
    德分局之前，曾致電與其有親戚關係之甲○○警員，告以其
    機車因案遭八德分局警員查扣之事，甲○○發現乙○之情緒
    甚為激動，復提及將攜帶汽油桶同歸於盡等激烈言語，恐發
    生難以預料之危險結果，遂撥打電話至八德分局告以戊○○
    前情，請其等注意防範，戊○○乃向八德分局同仁傳達此事
    ，令所有警員提高警覺，其後丙○○警員見乙○坐在辦公椅
    上，欲上前詢問之同時聞得揮發液體之氣味，警覺到乙○可
    能即為甲○○所稱之人，復見乙○有彎腰之動作，旋上前將
    乙○之手勾起，並在勾起乙○之手後，看見乙○手持綠色打
    火機1 個（未扣案），遂一方面大聲叫喊尋求支援，同時使
    勁欲將乙○拉離該處，戊○○聽聞丙○○之叫聲後，立即上
    前與丙○○共同將乙○制伏，乙○始未及著手點火燃燒之行
    為，並當場查獲乙○所攜帶之咖啡色背包1 個及其內之易燃
    液體1 桶。
二、案經桃園縣政府警察局八德分局報告臺灣桃園地方法院檢察
    署檢察官偵查起訴。
    理  由
壹、證據能力方面：
    本案所引用之供述及非供述證據，經本院依法踐行調查證據
    程序，檢察官、被告、指定辯護人均不爭執各該證據之證據
    能力，且亦查無依法應排除其證據能力之情形，是後述所引
    用證據之證據能力均無疑義，先予敘明。
貳、得心證之理由：
一、偽造署押部分：前揭偽造署押犯行，迭據被告在偵查及本院
    審理時坦承不諱，並有酒精濃度測試單1紙附卷可資佐證，
    足認被告前開任意性自白確與事實相符，應可採信，被告偽
    造署押犯行，已堪認定。
二、預備放火燒燬現有人所在之建築物部分：
    訊據被告固不否認攜帶易燃液體1 桶至八德分局，惟矢口否
    認有何預備放火犯行，辯稱：伊雖然身上有打火機，但伊沒
    有點火，也沒有放火的意思云云。經查：
  (一)被告攜至八德分局之液體1 桶，經送內政部警政署刑事警察
    局鑑定結果，內含26毫升淡黃色透明液體，取5 毫升鑑驗檢
    出中沸點之芳香烴類化合物（Medium Aromatic Products，
    主成分為甲苯、二甲基苯、四甲基苯芳香烴）成分，此有該
    局97年1 月5 日刑鑑字第0970195036號鑑定書1 份在卷可憑
    （見偵卷第46頁），足見被告攜至八德分局之液體1 桶係屬
    易燃液體無訛。
  (二)被告固以前開情詞置辯，惟證人甲○○在本院審理時結證稱
    ：伊於案發當日有接到被告的電話，當時被告有提到因酒後
    駕車遭警方扣車，語氣上有些激動，並提到車子係其吃飯用
    的工具，沒有該車寧願犧牲自己的性命，還說要帶汽油桶及
    其小孩到某處同歸於盡，伊雖然不知道確實地點在何處，還
    是感覺到八德分局那邊會有危險，所以就打電話通知八德分
    局警備隊，有說到被告可能會放火，請其等注意等語明確（
    見本院卷第40-41 頁），且被告在本院審理時亦供認：伊當
    時去八德分局是想看看能不能取回機車，伊帶易燃液體是想
    要自我了斷，伊確實有打電話跟證人甲○○說要帶小孩去某
    處同歸於盡，所以伊當時有打算在八德分局自焚，也知道八
    德分局可能因此受到波及等情在卷（參見本院卷第125 頁反
    面-126頁反面），則由被告知悉八德分局乃現有人所在之建
    築物，其可預見若在八德分局內引火自焚，可能致生八德分
    局燒燬之結果，仍決意在無法取回其遭移置保管之機車時，
    點火引燃扣案之液體自焚等情觀之，益見被告確有放火燒燬
    現有人所在之建築物之不確定故意甚明。
  (三)再按刑法之放火未遂罪，須有著手放火之行為，惟所謂放火
    ，乃指故意以火力傳導於特定之目的物，使其燃燒之意，準
    此，放火行為實施前，所為之準備犯罪之行為，如預備引火
    之材料，或將放火之材料運置欲燒燬之房屋，但尚未著手燃
    點引火媒介等，均屬預備。本案查獲經過，業據證人丙○○
    在本院審理時結證稱：當日伊發現被告帶著小孩坐在分局的
    服務台時，就走上前去詢問，剛走過去就聞到好像揮發性氣
    體的味道，覺得怪怪的，加上之前甲○○有打電話來警告說
    被告會帶汽油到分局放火，因為伊走近被告時，被告已經彎
    下去，所以伊就用左手勾住被告的右腋下，將被告的手勾起
    來，就看到被告手上拿著打火機，但伊沒有看到被告有無點
    火，只是被告的手被伊勾起時，其拇指還一直放在打火機的
    點火開關上，伊想將被告拉離該處，然因被告有喝酒，蠻力
    很大，所以伊大聲喊叫，戊○○出來後，伊與戊○○才一同
    將被告上手銬逮捕。伊後來有到被告坐的位置下查看，發現
    被告帶來的背包倒在地上，裡面有一個裝甲苯的小鐵桶，氣
    味很嗆鼻，桶子的蓋子有旋轉蓋住，但沒有鎖得很緊，鐵桶
    上方有濕濕的，液體稍微有點滲出，至於鐵桶倒的原因伊不
    知道。伊記得當時被告都沒有說話，只有一個彎下腰的動作
    ，整個過程中，伊沒有聽到打火石摩擦的聲音，因為在拉被
    告的過程中，椅子有拖動，聲音比較吵雜，且伊在制伏被告
    之前，不知道被告來警察局是想要抗議其車輛遭查扣之事等
    語（見本院卷第46反面- 47頁）；另證人戊○○亦結證述：
    伊記得案發前曾接獲甲○○的電話，表示可否讓乙○將機車
    牽回去，伊表示並無乙○這個人，其後伊用車號去查詢才知
    道乙○謊報姓名，伊正煩惱要如何善後時，甲○○又打電話
    稱乙○要來放火，要伊小心，至於何時會來則沒有提及。伊
    得知前情後即交代值班列入交接，並將犯嫌長相告知，若有
    狀況應隨時向伊反應。在案發當日下午，伊在辦公室裡面泡
    茶，聽到丙○○大聲吆喝，伊即衝出辦公室，見丙○○無法
    制伏被告，且被告手上有握一個打火機，伊即趕緊上前幫忙
    ，將被告手上的打火機搶下，當時好像有聞到汽油的味道，
    制伏被告後，在被告腳下有看到一桶甲苯被踢倒，有點液體
    流出，但蓋子沒有被打開，後來伊去查看該桶子，才知道蓋
    子沒有鎖好。當時丙○○抓住被告的手，伊過去硬將被告手
    指扳開，要搶被告手中的打火機，至於被告有無用手去點打
    火機，伊沒有看到等情（參本院卷第41反面- 第43頁反面）
    ，是由證人丙○○、戊○○前開證詞可知，被告雖攜帶易燃
    液體至八德分局，證人丙○○、戊○○上前制伏被告時，被
    告手中亦握有打火機，然並無任何證據可資證明被告已開始
    點燃或為其他密接於點火之行為，況證人丙○○、戊○○在
    制伏被告後，雖發現裝有易燃液體之鐵桶已倒在地上，亦有
    少量易燃液體溢出，然由該鐵桶的蓋子尚旋在桶口觀之，造
    成易燃液體溢出之原因，並非被告打開桶蓋故意所為，可能
    係被告在遭證人丙○○、戊○○制伏之過程中，因肢體碰撞
    而使鐵桶倒地，液體自未旋緊之桶蓋溢出所致，由此益徵被
    告確尚未著手於放火行為之實行，其行為應屬預備放火之範
    疇。
  (四)綜前所述，被告預備放放燒燬現有人所在之建築物犯行，事
    證已甚明確，被告仍執前詞否認犯行，無非圖卸刑責之詞，
    委無足取。
參、論罪科刑：
  (一)按刑法第217 條所稱之「偽造署押」，係指行為人冒用本人
    名義在文件上簽名或為民法第3 條第3 項所稱指印之類似簽
    名之行為者而言，最高法院80年台非字第277 號判決可資參
    照。故倘行為人係以簽名之意，於文件上簽名，且該簽名僅
    在於表示簽名者個人身分，以作為人格同一性之證明，除此
    之外，再無任何其他用意者，即係刑法上所稱之「署名」，
    若於作為人格同一性之證明之外，尚有其他法律上之用意者
    （例如表示收受某物之用意而成為收據之性質、表示對於某
    事項為同意之用意證明），即應該當刑法上之「私文書」。
    查依酒精濃度測試單所示，其製作權人為執勤員警，被告在
    其上之被測人欄上簽名，僅係表明被測人為何人並對該測試
    結果無異議而已，應屬偽造署押，而非偽造私文書（最高法
    院91年度台上字第1884號判決要旨參照）。是核被告在酒精
    濃度測試單上偽簽「郭文德」署名，係犯刑法第217 條第1
    項之偽造署押罪；另攜帶易燃液體至八德分局，預備在未能
    取回遭移置保管之機車時，即引火自焚之行為，則係犯同法
    第173 條第4 項、第1 項之預備放火燒燬現有人所在之建築
    物罪。
  (二)公訴意旨認被告在酒精濃度測試單偽簽「郭文德」署名後，
    交付警員行使之，係犯刑法第216 條、210 條之行使偽造私
    文書罪，尚有誤會，惟起訴之基本事實同一，爰變更起訴法
    條。另就放火部分，公訴意旨雖認被告所犯係刑法第173 條
    第3 項、第1 項之放火燒燬現有人所在之建築物未遂罪，惟
    依前開說明，被告之行為僅屬預備階段，尚未達於著手之程
    度，應論以預備犯，公訴人認應以未遂犯論處，容有未洽，
    然其起訴之基本事實同一，爰依法變更起訴法條。
  (三)又被告所犯上開2 罪名，犯意各別，行為不同，應予分論併
    罰。
  (四)爰審酌被告因酒後駕車為警查獲，為圖卸責，竟冒他人名義
    偽造署押，行為已甚為不該，復因其使用車輛遭警移置保管
    ，不思依法定程序取回，企圖以自焚之強烈手段以達目的，
    其犯罪之動機可議，且已對公共安全造成相當程度之危險性
    ，暨犯罪後雖坦承偽造署押犯行，對於預備放火部分仍飾詞
    否認等一切情狀，分別量處如主文所示之刑，並諭知易科罰
    金之折算標準，並定應執行刑及諭知易科罰金之折算標準，
    以資懲儆。
  (五)沒收：
    1.被告在酒精濃度測試單上所偽造之「郭文德」署名1 枚，
      應依刑法第219 條之規定，宣告沒收。
    2.扣案之易燃液體1 桶、咖啡色背包1 個，皆為被告所有，
      供預備放火使用之物；另被告所有，供預備放火所使用之
      綠色打火機1 個，雖未扣案，然並無證據證明已不存在，
      均應依刑法第38條第1 項第2 款之規定宣告沒收。至扣案
      之打火機1 個，並非被告所有，業據被告供明在卷（見本
      院卷第124 頁反面），自乏沒收之依據，併此敘明。
據上論斷，應依刑事訴訟法第299 條第1 項前段、第300 條，刑
法第217 條第1 項、第173 條第4 項、第1 項、第41條第1 項前
段、第51條第5 款、第219 條、第38條第1 項第2 款，刑法施行
法第1 條之1 第1 項、第2 項前段，判決如主文。
本案經檢察官周芝君到庭執行職務。
中    華    民    國    99    年    7     月    26    日
                  刑事第十二庭  審判長法  官  魏于傑
                                      法  官  李文娟
                                      法  官  許雅婷
以上正本證明與原本無異。
如不服本判決，應於判決送達後10日內向本院提出上訴狀（應附
繕本），其未敘述上訴理由者，應於上訴期間屆滿後20日內補提
理由書狀於本院，上訴於臺灣高等法院。
                                      書記官  陳孟君
中    華    民    國    99    年    8     月    3     日
附錄本案論罪科刑法條全文：
中華民國刑法第173條
放火燒燬現供人使用之住宅或現有人所在之建築物、礦坑、火車
、電車或其他供水、陸、空公眾運輸之舟、車、航空機者，處無
期徒刑或7 年以上有期徒刑。
失火燒燬前項之物者，處1 年以下有期徒刑、拘役或5 百元以下
罰金。
第 1 項之未遂犯罰之。
預備犯第1 項之罪者，處1 年以下有期徒刑、拘役或3 百元以下
罰金。
中華民國刑法第217條
偽造印章、印文或署押，足以生損害於公眾或他人者，處3 年以
下有期徒刑。
盜用印章、印文或署押，足以生損害於公眾或他人者，亦同。

司法院資訊處製作；財團法人民間司法改革基金會備份。
